【裁判字號】    90,訴,204
【裁判日期】    901005
【裁判案由】    偽造文書等
【裁判全文】
臺灣板橋地方法院刑事判決                            九十年度訴字第二○四號
    公  訴  人  臺灣板橋地方法院檢察署檢察官
    被      告  丁○○
右列被告因偽造文書等案件，經檢察官提起公訴（八十九年度偵字第一三四四一號）
，本院判決如左：
    主  文
丁○○變造特許證，足以生損害於他人，處有期徒刑貳月，如易科罰金，以參佰元折
算壹日；又行使偽造私文書，足以生損害於他人，處有期徒刑伍月，如易科罰金，以
參佰元折算壹日，偽造乙○○之「和信ＯＮＬＩＮＥ」服務申請表上「乙○○」署押
壹枚沒收；應執行有期徒刑陸月，如易科罰金，以參佰元折算壹日，偽造乙○○之「
和信ＯＮＬＩＮＥ」服務申請表上「乙○○」署押壹枚沒收。被訴竊盜部分無罪。
    事  實
一、丁○○於民國八十八年間，利用在臺北市○○路六一○號之全虹通信行上班時，
    客人戊○○前去申辦電話之機會，影印戊○○之身分證供己使用。而於八十八年
    七、八月間之某日，在臺北縣中和市○○路九九九巷十二之三號，利用自己照片
    黏貼於前開戊○○身分證影本上，並更改影本上之出生年月日後，再影印之方式
    ，變造成戊○○之身分證影本。丁○○又於八十八年七月十三日，基於為自己不
    法利益之意圖，持拾獲之乙○○（侵占遺失物部分，已逾追訴權時效）之身分證
    ，至臺北縣中和市○○路○段一九六號之欣旭昇通訊有限公司（下稱欣旭公司）
    ，以偽造乙○○簽名之方式，偽造乙○○之「和信ＯＮＬＩＮＥ」服務申請表後
    ，持以行使交付予不知情之欣旭公司人員，而向和信電訊股份有限公司（下稱和
    信公司）申請0000000000號之行動電話門號使用，致和信電訊股份有
    限公司陷於錯誤而交付行動電話門號卡一張，並提供行動電話通信服務，丁○○
    則自八十八年七月間起，恣意撥打共計取得免付費使用通信服務之不法利益相當
    於新臺幣（下同）一萬一千六百零七元。嗣於八十八年九月一日十九時三十分許
    ，為警在臺北縣中和市○○路九九九巷十二之三號查獲，並扣得變造之戊○○身
    分證影本及偽造乙○○之「和信ＯＮＬＩＮＥ」服務申請表，始悉上情。
二、案經臺北市政府警察局文山第二分局報請臺灣板橋地方法院檢察署檢察官偵查起
    訴。
    理  由
壹、有罪部分：
一、訊據被告丁○○於警、偵訊中均坦承右揭犯行，至本院審理中亦不否認有偽造乙○○之「和信ＯＮＬＩＮＥ」服務申請表，並向和信電訊股份有限公司申請00
    00000000號行動電話門號之事實，惟翻異前詞而辯稱：係丙○○叫伊偽
    造乙○○申請書，行動電話申請後都是丙○○在使用；又伊並未變造戊○○身分
    證影本，均係丙○○所為云云。經查：被告於八十八年七月十三日，在臺北縣中
    和市○○路○段一九六號之欣旭公司，冒用乙○○名義填寫「和信ＯＮＬＩＮＥ
    」服務申請表，而於八十八年七月十五日由欣旭公司人員持向和信公司申請門號
    後，即開始使用，有「和信ＯＮＬＩＮＥ」服務申請表一紙、電信費欠繳單等在
    卷可稽。而由0000000000號行動電話門號之使用狀況觀之，該門號之
    消費方式為基本型，每月除月租費五百六十元外，再依使用狀況分記國內、國外
    通話費用。而0000000000號行動電話門號，在八十八年七月十五日申
    用後，八十八年七月份國內通話費部分二百七十九元，八月份國內通話費為四千
    七百十四元，九月國內通話費為二千五百九十二元，八十八年十月國內通話費為
    一百二十五元，至八十八年十一月後僅有月租費用，而未再有通話費，是可知該
    門號申請後自八十八年七月至同年十一月間均有持續使用。而丙○○於八十八年
    八月十三日，即因案送往國防部新店監獄服刑，至八十九年八月十二日服滿出監
    ，有該監獄開釋證明書一紙在卷可稽，是其自八十八年八月十三日後，即不可能
    使用上開門號通訊，足證被告所辯該門號係丙○○叫伊申請，申請後均由丙○○
    使用云云，係避就卸責之詞。又查：被告於警訊中明白供承：伊於八十八年間，
    利用在臺北市○○路六一○號之全虹通信行上班時，客人戊○○前去申辦電話之
    機會，影印戊○○之身分證再貼上其照片影印變造等語（見八十八年九月一日警
    訊筆錄），而經本院向全虹通信行函查，果有戊○○於八十年五月二日在上址之
    全虹通信行申請中華電信門號之資料，是可認被告在警訊中之自白與事實相符。
    至於其於本院訊問中又翻稱係丙○○所偽造，與伊無關云云，僅係空言反覆，亦
    不足採。是被告於警、偵訊中之自白既與事證相符，本件復有和信電信服務申請
    書、戊○○身分證影本等在卷為據，被告犯行堪以認定，應依法論處。
二、按將偽造證書複印或影印，與抄寫或打字不同，其於吾人實際生活上可替代原本
    使用，被認為具有與原本相同之信用性。故在一般情況下可予以通用，應認其為
    與原本作成名義人直接所表示意思之文書無異。自非不得為犯刑法上偽造證書罪
    之客體，最高法院七十五年度臺上字第五四九八號判例可資參照。是核被告變造
    戊○○之身分證影本，及偽造乙○○之申請書後行使之行為，詐得門號卡後，又
    取得免付費使用通信設備之不法利益，分別係犯刑法第二百十二條之變造特種文
    書罪、第二百十六條、第二百十條之行使偽造私文書罪，第三百三十九條第一項
    詐欺取財罪、同條第二項之詐欺得利罪，被告利用不知情之欣旭公司人員，持偽
    造之申請書向和信公司詐得門號卡，應論以間接正犯。被告偽造乙○○之署押，
    為其偽造私文書之階段行為，其偽造私文書之行為，復為高度之行使行為所吸收
    ，均不另論。被告所犯行使偽造私文書、詐欺取財、詐欺得利罪間，有方法、結
    果之牽連關係，應依刑法第五十五條規定從一重之行使偽造文書罪處斷。被告所
    犯變造特種文書、行使偽造私文書二罪間，犯意各別，行為互殊，應分論併罰。
    爰審酌被告犯後仍圖矯飾，又其變造他人身分證，及冒用他人名義申請行動電話
    使用，並詐得免付費使用通信服務之不法利益相當於一萬一千餘元，情節非輕，
    暨其素行、犯罪之動機、目的、手段、犯罪後態度等一切情狀，分別量處如主文
    所示之刑，及定應執行刑。又被告行為後刑法第四十一條業於九十年一月四日經
    立法院修正通過，並經總統於九十年一月十日公布，而於同年一月十二日生效施
    行，其修正條文為：「犯最重本刑為五年以下有期徒刑以下之刑之罪，而受六個
    月以下有期徒刑或拘役之宣告，因身體、教育、職業、家庭之關係或其他正當事
    由，執行顯有困難者，得以一元以上三元以下折算一日，易科罰金。但確因不執
    行所宣告之刑，難收矯正之效，或難以維持法秩序者，不在此限。」「併合處罰
    之數罪，均有前項情形，其應執行之刑逾六月者，亦同」，核與修正前刑法第四
    十一條相較，修正後條文顯較有利於被告，故本件既符合修正後刑法第四十一條
    之情形，自應依刑法第二條規定，併依修正後刑法第四十一條第一項前段、第二
    項規定，諭知本件被告所受宣告之有期徒刑如易科罰金之折算標準。被告於偽造
    乙○○之「和信ＯＮＬＩＮＥ」服務申請表上「乙○○」所為之署押一枚，為偽
    造之署押，應依刑法第二百十九條規定宣告沒收。
貳、無罪部分：
一、公訴意旨略以：被告丁○○意圖為自己不法之所有，於八十八年七月七日，侵入
    臺北市○○路○段六四號三樓，竊取甲○○所有之玉山銀行信用卡、金融卡、太
    平洋崇光百貨公司記帳卡、誠泰銀行金融卡等物，而於八十八年九月一日在其臺
    北縣中和市○○路玖九九巷十二號之三住處為警查獲，因認被告涉犯刑法第三百
    二十條第一項之竊盜罪嫌云云。
二、按犯罪事實應依證據認定之，無證據不得推定其犯罪事實，又不能證明被告犯罪
    者，應諭知無罪之判決，刑事訴訟法第一百五十四條、第三百零一條第一項定有
    明文。所謂認定犯罪事實之證據，係指足以認定被告確有犯罪行為之積極證據而
    言，該項證據自須適合於被告犯罪事實認定，始得採為斷罪資料。又苟未能發現
    相當證據，或證據不足以證明，自不能以推測或擬制之方法，以為裁判基礎，最
    高法院二十九年度上字第三一○五號、四十年度臺上字第八六號判例意旨分別可
    資參照。
三、公訴意旨認被告涉犯刑法第三百二十條第一項竊盜罪嫌，無非以前開物品係在被
    告住處查獲，經被害人甲○○認領無訛；又被告辯稱係丙○○所持，因該處於八
    十八年八月十三日為警搜索後，已不再有丙○○之犯罪贓證物，而認被告所辯不
    實為主要論據。惟訊據被告堅決否認竊盜犯行，辯稱：伊與丙○○自八十八年七
    月十一日起在臺北縣中和市○○路九九九巷十二號之三同居，當時丙○○就有帶
    一些金融卡、信用卡等物放於該處，丙○○入獄服刑後這些東西並未處理等語。
    經查：證人丙○○雖證稱：八十八年八月十二日中和分局到丁○○於中和市○○
    路九九九巷十二之三號住處搜索，伊犯罪之物品，如毒品、吸食器等物已經都被
    警察查扣，又該處所已被警察搜遍，故無其他關於伊之犯罪證據存留，是以同年
    九月一日，警察到該處所去搜索時，查扣的東西不是伊的；八十八年八月十三日
    伊即被送往軍監執行等語（見臺灣板橋地方法院檢察署八十九年八月二十五日訊
    問筆錄、本院九十年六月一日訊問筆錄），並提出其自八十八年八月十三日起至
    八十九年八月十二日止在國防部新店軍事監獄服刑之開釋證明書附卷為證。惟查
    ：八十八年八月十三日十九時五十分，臺北縣警察局中和分局警備隊員在臺北縣
    中和市○○路九九九巷口查獲被告及丙○○所涉毒品犯嫌，所扣物品均自渠等身
    上起出，員警並未進入被告丁○○住處進一步搜索，有臺北縣警察局中和分局八
    九北警刑中材字第九四四○號移送書、九○北警中刑成字第二三八九六號函等在
    卷為據。是證人丙○○所陳述之內容，與事實不符，顯係將責任盡卸諸於被告，
    自不能採信。又被告於八十八年七月起與丙○○均同居一處之情形，已據被告及
    丙○○供屬相符，是亦不能僅憑被害人失竊之物品係於該處查獲，即認定被告竊
    盜犯行而繩之以罪刑。此外，復查無其他積極證據足認被告涉有公訴意旨所指之
    竊盜犯行，此部分被告犯罪要屬不能證明，應依前開說明意旨為被告無罪之諭知
    。
據上論斷，應依刑事訴訟法第二百九十九條第一項前段、第三百零一條第一項，刑法
第二條第一項前段、第二百十二條、第二百十六條、第二百十條、第二百十九條、第
三百三十九條第一項、第二項、第五十五條、第四十一條第一項前段、第五十一條第
五款，罰金罰鍰提高標準條例第一條前段、第二條，判決如主文。
本案經檢察官吉祥到庭執行職務。
中      華      民      國    九十      年      十      月      五      日
                                      臺灣板橋地方法院刑事第六庭
                                          法  官    林漢強
右正本證明與原本無異。
如不服本判決，應於判決送達後十日內向本院提出上訴狀 (應附繕本) 。
                                          書記官    黃大千
中      華      民      國    九十      年      十      月      五      日
刑法第二百一十二條
偽造、變造護照、旅券、免許證、特許證及關於品行、能力服務或其他相類之證書、
介紹書，足以生損害於公眾或他人者，處一年以下有期徒刑、拘役或三百元以下罰金
。
刑法第二百一十六條
行使第二百十條至第二百十五條之文書者，依偽造、變造文書或登載不實事項或使登
載不實事項之規定處斷。
刑法第二百一十條
偽造、變造私文書，足以生損害於公眾或他人者，處五年以下有期徒刑。


司法院資訊處製作；財團法人民間司法改革基金會備份。
